臺灣高等法院民事判決　九十年度上字第九○八號
　　　上　訴　人　　　雙象建設股份有限公司
　　　法定代理人　　　陳文義
　　　上　訴　人　　　甲○○
　　　　　　　　　　　丙○○○.
　　　　　　　　　　　丁○○
　　　　　　　　　　　乙○○
　　　　　　　　　　　沈慶德
右當事人間返還價金等事件，上訴人對於中華民國九十年五月十一日臺灣臺北地方法
院八十九年度訴字第四五六七號第一審判決提起上訴，本院判決如左：
    主　　文
原判決關於(一)命雙象建設股份有限公司給付丙○○○超過新台幣貳拾肆萬元及自民國
九十年二月七日起至清償日止，按週年利率百分之五計算之利息，暨該部分假執行之
宣告，併訴訟費用之裁判；(二)駁回甲○○、丁○○、乙○○後開第三項之訴部分及該
部分假執行之聲請，併訴訟費用之裁判均廢棄。
右開廢棄(一)部分，丙○○○在第一審之訴及該部分假執行之聲請駁回。
雙象建設股份有限公司應再給付甲○○新台幣壹拾柒萬柒仟捌佰元及自民國九十年二
月七日起至清償日止，按週年利率百分之五計算之利息；雙象建設股份有限公司應再
給付丁○○新台幣肆萬伍仟陸佰元及自民國九十年二月七日起至清償日止，按週年利
率百分之五計算之利息；雙象建設股份有限公司應再給付乙○○新台幣捌萬伍仟肆佰
元及自民國九十年二月七日起至清償日止，按週年利率百分之五計算之利息。
雙象建設股份有限公司、丙○○○、甲○○、丁○○、乙○○其餘上訴均駁回。
第一、二審訴訟費用由甲○○負擔百分之三十七，丙○○○負擔百分之十二，丁○○
負擔百分之六，乙○○負擔百分之八，餘由雙象建設股份有限公司負擔。
甲○○、丁○○、乙○○假執行之聲請駁回。
    事實及理由
一、上訴人雙象建設股份有限公司（以下簡稱雙象公司）之法定代理人變更為陳文義
    ，有公司變更登記事項可考，其聲明承受訴訟，尚無不合。
二、上訴人丙○○○、甲○○、丁○○、乙○○起訴主張：
  (一)先位部分：
    甲○○於八十一年九月一日與八十一年十月一日，向雙象公司購買坐落於基隆市
    中正區○○○段牛稠嶺小段七五、七五－一、七五－一一、七五－一三、一七四
    、一七四－六、一七四－一一及一七四－一二等八筆地號土地上興建之「臺北巴
    賽隆納」Ｃ棟十樓三號房屋一戶，面積計約三六點○二坪之房屋一幢及地下一層
    編號Ａ二四五號之車位一位與Ｄ棟六樓五號房屋一戶，面積計約三六點二四坪之
    房屋一幢及地下一層編號Ａ二五八號車位一位。丙○○○於八十二年三月十三日
    ，向雙象公司購買前揭「臺北巴賽隆納」Ｈ棟九樓六號房屋一戶，面積約一六點
    七九坪之房屋一幢。丁○○於八十二年三月十三日，向雙象公司購買「臺北巴賽
    隆納」Ｈ棟八樓六號房屋一戶，面積約一六點七九坪之房屋一幢及地下一層編號
    Ａ一一五號之車位一位。乙○○於八十一年十月一日，向雙象公司購買「臺北巴
    賽隆納」Ｂ棟七樓三號房屋一戶，面積約三六點八六坪之房屋一幢及地下一層編
    號Ａ二三一號之車位一位。依兩造所簽訂之房屋土地（車位）買賣契約書第五條
    第二項之約定，本房屋建築工程由乙方（即雙象建設股份有限公司）負責申報開
    工之日起一千四百個工作天（約四年）內完工。詎至八十八年十月底時，雙象公
    司仍未將甲○○等四人所買受房屋辦理所有權移轉登記等事宜，至十一月間上訴
    人甲○○等四人連袂至現場參觀，竟發現有如下之重大缺失１、各樑柱之水泥粉
    光及粉刷工程可謂無任何一處達到水平或垂直，壁面亦未見平整；且幾近乎於全
    社區之內、外牆均有嚴重漏水或滲水之問題。２、地下室停車場牆壁漏水之密集
    與嚴重，更數前所罕見，諒係連續壁施作偷工減料及粗製濫造所致。３、室內各
    牆面大小裂痕更是散見於各處，室內廚房及浴室之外窗若非無法開啟，即屬不能
    關閉，更存有多處不符工程慣例與應有品質之處。上訴人甲○○等四人於簽立前
    開買賣契約書後，無不依約按時繳交價款從未遲延。姑不論雙象公司興建工程耗
    時之久前所未見，致主、客觀等情勢業有重大轉變；且因八十八年九月二十一日
    凌晨發生之重大地震，雖致有房屋倒塌之事實存在，惟北部地區之震度為四級，
    尚未超過營建署公佈建築物設計所抵抗之最低標準下，竟出現前揭之瑕疵令上訴
    人甲○○等四人深感不安。然雙象公司卻無思改正屢向上訴人甲○○等四人請求
    付款，並進而主張沒收上訴人等四人業已繳交之買賣價金，實屬無理之至。上訴
    人等四人為保權益計，遂於八十八年十一月十六日，分別以台北古亭郵局三三０
    四、三三０一、三三０三與三三０二存證信函通知雙象公司，請其派人出面與上
    訴人等共商解決方式，並提供「無輻射鋼筋暨未使用海砂之相關適格證明」及提
    供「混凝土鑽心取樣合格證明暨各樓層樓板載重試驗合格證明」，未見雙象公司
    有為所動。嗣於八十九年五月十二日，上訴人等四人再次委請張睿文律師以台北
    古亭郵局第一一三０號存證信函，催請雙象公司於函至後七日內提出前揭事項之
    證明文件，並修補上訴人等所主張之瑕疵；如若不然，逕以該函為解除買賣契約
    之意思表示而為解除契約之行為。詎雙象公司於八十九年七月十九日，猶委請仰
    德法律事務所謝家健律師以台北雙連郵局第一一三０號存證信函通知，希上訴人
    甲○○於該函至後七日內給付積欠款項新臺幣（下同）一百二十八萬八千元，並
    辦理貸款對保、產權用印及繳付應負擔之稅費，逾期未為辦理則不另通知，以該
    函為解除上開房地車位買賣契約之意思表示而解除契約。惟就上訴人等所主張之
    事宜，竟僅以空言帶過而未見出具任何憑證，實令人不知雙象公司之誠意何在？
    承前所述，上訴人等所買受之建物，雖於八十八年九月二十一日發生有大地震，
    惟北部地區僅為四級者，尚未超過營建署公佈建築物設計所應具有之抵抗水準之
    下，竟有前揭所述之瑕疵存在，其安全著實堪虞！又雙象公司迄未提出相關證明
    文件，又豈是空言而得令上訴人知所放心。除此而外，雙象公司除應有物之瑕疵
    擔保責任外，同時亦存有給付遲延與不完全給付之債務不履行等事由存在；況上
    訴人等業已依民法第二百四十五條之規定，定相當期限催告雙象公司履行，詎雙
    象公司迄今卻仍未履踐。上訴人等四人依法委請張睿文律師發函解除契約在案，
    依民法第二百五十九條之規定，雙象公司自當返還上訴人等前已繳納之買賣價金
    ，方屬適法。退萬步言，倘法院認上訴人等無權解除契約，尚祈就本件約定違約
    金過高部份，予以酌減。爰請求雙象公司應分別給付甲○○、丙○○○、丁○○
    、乙○○二百十五萬二千元、六十萬八千元、五十五萬八千元、八十五萬元及均
    自起訴狀繕本送達翌日即九十年二月七日起至清償日止，按年息百分之五計算之
    利息。上訴聲明：(1)原判決不利於上訴人等之部分廢棄。(2)雙象公司應給付甲○
    ○二百十五萬二千元、丙○○○六十萬八千元、丁○○五十五萬八千元、乙○○
    八十五萬元，及均自九十年二月七日起至清償日止，按年息百分之五計算利息。
    (3)上訴人等願供擔保請准宣告假執行。（本院按：原判決命雙象公司給付甲○○
    五十五萬一千八百元，給付丙○○○二十九萬三千元，給付丁○○七萬一千六百
    元，給付乙○○八萬一千四百元及遞延利息，駁回甲○○等四人其餘之請求，兩
    造各就其敗訴部分上訴。）。答辯聲明：駁回雙象公司之上訴。
  (二)備位部分：
    系爭建物有多處嚴重瑕疵，且歷經九二一大地震後，建物更出現諸多裂痕，實令
    上訴人對系爭建物之安全生起無限憂慮，惟本件糾紛業已經一年有餘，現場之瑕
    疵業經雙象公司予以粉飾，非以精密儀器進行鑑定無由證明系爭建物之瑕疵重大
    ，惟欲進行鑑定所需費用寵大，上訴人等人將平日辛苦勞力所獲點滴積攢購買系
    爭房地，且所有價款尚在雙象公司建商手中，遑論尚有資力聲請鑑定？再者，鑑
    定與訴訟之糾纏皆曠日費時，且上訴人等購屋時皆各別具有其主客觀因素，惟因
    雙象公司自開工迄今業已十年餘，主客觀環境早已變遷，上訴人等已無購買系爭
    房地之實益，遑論尚有資力聲請鑑定？為此，上訴人等本於前開諸多考量，因經
    濟能力受限，目前無法負擔鑑定費用聲請鑑定進而舉證雙象公司物之瑕疵，且雙
    象公司既已主張本件契約業經雙象公司解除而不存在，上訴人亦不再爭執，惟雙
    象公司將上訴人已繳價金全數沒收，顯屬過高，上訴人於考量近年經濟局勢波動
    巨烈，自願讓雙象公司沒收總價百分之五做為違約金，是以雙象公司沒收總價百
    分之五以外之部分，應依民法第一百七十九條不當得利返還。爰請求雙象公司應
    分別給付甲○○、丙○○○、丁○○、乙○○一百七十七萬七千五百元、四十九
    萬三千元、四十四萬四千元、六十三萬九千元，及均自起訴狀繕本送達翌日即九
    十年二月七日起至清償日止，按年息百分之五計算之利息。上訴聲明：(1)原判決
    不利於上訴人等之部分廢棄。(2)雙象公司應給付甲○○一百七十萬七千五百元、
    給付丙○○○四十九萬三千元、給付丁○○四十四萬四千元、給付乙○○六十三
    萬九千元，及均自九十年二月七日起至清償日止，按年息百分之五計算利息。(3)
    上訴人願供擔保請准宣告假執行。答辯聲明：駁回雙象公司之上訴。
三、雙象公司則以：甲○○等四人分別承購雙象公司所有房地車位，甲○○已繳付Ｃ
    棟三號十樓及Ｄ棟五號六樓房屋兩戶之價金為二百十五萬二千元；丙○○○已繳
    付Ｈ棟六號九樓房屋價六十萬八千元；乙○○已繳付Ｂ棟三號七樓房屋價金八十
    五萬元，雙象公司不爭執。丁○○已繳付Ｈ棟六號八樓房屋價金，僅四十八萬二
    千元，亦與丁○○持有發票相符，丁○○第一期款即結構完成應付房地款五萬六
    千元及車位款二萬元確未給付。丁○○主張已付五十五萬八千元超過四十八萬二
    千元部分，雙象公司否認。甲○○等四人指摘系爭房屋之各項瑕疵，雙象公司均
    否認，甲○○等四人依系爭契約第三條及分期付款表約定按期給付價金，甲○○
    等四人有先為給付之義務，其等承購系爭房屋於八十七年四月間即經現場驗屋，
    有驗收單可稽，系爭房屋之些微損壞如門框玻璃等亦均整修完竣，並無甲○○等
    四人所指瑕疵，九二一地震對於全棟大樓亦無影響，所稱有諸多裂痕為雙象公司
    粉飾，並非事實。雙象公司亦無債務不履行情事，甲○○等四人無主張同時履行
    抗辯權之餘地，更遽為解約，實無理由。甲○○等四人違約未按期給付價金及辦
    理貸款對保手續、產權移轉用印手續及繳付應負擔之稅費，經雙象公司屢為催告
    猶不履行，雙象公司乃依系爭契約第十五條第一項第一款及第二款約定解除契約
    ，並依同條約定甲○○等四人已付價金悉作為違約金抵償雙象公司之損害，雙象
    公司並無返還價金之義務。私法自治乃民事法律之指導原則，法院於適用民法第
    二百五十二條酌減違約金時，若於契約正義無礙而非顯失公平時，不宣僅因一造
    當事人之損害低於違約金之數額，即認約定之違約金過高，而過度壓縮契約自由
    之空間。系爭房屋係於八十六年即於取得使用執照，屢經雙象公司通知甲○○等
    四人繳款交屋其等置之不理，甲○○等四人所言，雙象公司遲延交屋十年，並非
    事實，此間甲○○等四人經濟能力及工作之變遷亦非可歸責雙象公司，更非其等
    得違約或卸免賠償責任之理由。雙象公司興建系爭房屋既以出售為目的，因甲○
    ○等四人買受房屋後違約拒不繳納房屋價款，致經雙象公司解除契約，其等未能
    如期履行債務，使雙象公司未能獲得出售系爭房屋之預期利益。且雙象公司解除
    契約時，業已支出推銷系爭房屋之廣告佣金，移轉所生土地增值稅費，而房價下
    跌係由於甲○○等四人未能如期履行債務，於解除契約前致雙象公司所受損害與
    所失之利益，並非解除契約後所受之損害，自均屬雙象公司之損害。兩造於簽訂
    買賣契約之同時，價金既已確定並開始給付價金，雙象公司預期之利益於八十一
    年即已發生，雙象公司之預期利益應以簽約當時之同業利潤為準據。縱原法院認
    違約金應酌減為總價款百分之十八，但其計算時漏未將丙○○○之車位價金五十
    五萬元計入總價數額，卻將該車位部分已繳價款列入返還款之計算，顯有矛盾。
    上訴之聲明為：(一)原判決不利於雙象公司部分廢棄。(二)右廢棄部分，甲○○等四
    人第一審之訴及假執行之聲請均駁回。答辯聲明：(一)上訴駁回。(二)如受不利判決
    ，雙象公司願供擔保請准宣告免為假執行。
四、兩造不爭之事實：
    甲○○於八十一年九月一日與八十一年十月一日，向雙象公司購買坐落於基隆市
    中正區○○○段牛稠嶺小段七五、七五－一、七五－一一、七五－一三、一七四
    、一七四－六、一七四－一一及一七四－一二等八筆地號土地上興建之「臺北巴
    賽隆納」Ｃ棟十一樓三號房屋一戶，面積計約三六點○二坪之房屋一幢及地下一
    層編號Ａ二四五號之車位一位與Ｄ棟六樓五號房屋一戶，面積計約三六點二四坪
    之房屋一幢及地下一層編號Ａ二五八號車位一位；丙○○○於八十二年三月十三
    日，向雙象公司購買Ｈ棟九樓六號房屋一戶，面積計約一六點七九坪之房屋一戶
    ；丁○○於八十二年三月十三日，向雙象公司購買Ｈ棟八樓六號房屋一戶，面積
    計約一六點七九坪之房屋一戶及地下一層編號Ａ一一五號之車位一位；乙○○於
    八十一年十月一日，向雙象公司購買Ｂ棟七樓三號房屋一戶，面積計約三六點八
    六坪之房屋一幢及地下一層編號Ａ二三一號之車位一位之事實；業據其提出房屋
    土地（車位）買賣契約書影本五分為證，並為雙象公司所不爭執，堪信屬真實。
    又甲○○主張已繳納二戶價金共二百十五萬二千元、丙○○○已繳交六十萬八千
    元、乙○○繳納八十五萬元之事實，亦為雙象公司所不爭執，亦信屬實在。
五、兩造爭執點之論述：
    (一)甲○○等四人先位聲明主張部分：
      (1)甲○○等主張系爭建物於八十八年十一月間發現有各樑柱之水泥粉光及粉刷
        工程可謂無任何一處達到水平或垂直，壁面亦未見平整；且幾近乎於全社區
        之內、外牆均有嚴重漏水或滲水之問題。地下室停車場牆壁之漏水密集與嚴
        重，係連續壁施作偷工減料及粗製濫造所致。又室內各牆面大小裂痕散見於
        各處，室內廚房及浴室之外窗若非無法開啟，即屬不能關閉，雙象公司應負
        瑕疵擔保及不完全給付責任。惟雙象公司否認之，並以系爭建物雖有些微損
        失，業已修復置辯。經查，甲○○等於八十七年四月間即至現場驗屋，並有
        交屋驗收單及修復現場照片五十紙在卷可稽，況且甲○○等人亦自認雙象公
        司所提出之現場照片五十紙為現在之系爭建物狀況之事實，可見系爭建物縱
        有瑕疵，亦屬得修補部分，且經雙象公司修補完竣後，已無甲○○等所主張
        之瑕疵，自難認其主張有理由。另甲○○等主張於八十八年十一月十六日以
        台北古亭郵局三三０四號、三三０一號、三三０二號與三三０三號存證信函
        通知雙象公司提供「無輻射鋼筋暨未使用海砂之相關適格證明」、「混凝土
        鑽心取樣合格證明暨各樓層樓板載重試驗合格證明」，雙象公司置之不理等
        情，固有甲○○等提出之上開存證信函在卷可憑，惟依兩造之上開房地買賣
        契約內容觀之，雙象公司並無此給付義務，故甲○○等此部分之主張，亦屬
        無據。此外甲○○等又自承無法舉證證明系爭建物有何重大瑕疵或該瑕疵顯
        不能事先除去等情，故甲○○等主張雙象公司未修補甲○○等主張之瑕疵，
        亦未提出上開證明文件而以台北郵局第一一三０號存證信函解除上開房地買
        賣契約，即難認合法。
      (2)甲○○等人另主張，直至八十八年十月底時，雙象公司仍未將甲○○等人所
        買受之房屋辦理所有權移轉登記部分。依上開房地買賣契約第五條工程設計
        與完工標準之第二款係規定：「本房屋建築工程由乙方（即雙象公司）負責
        自申報開工之日起壹仟肆佰個工作天內完工，開工日期依政府主管機關規定
        為準，完工日期以主管建築機關核發使用執照之日期認定之。」；第三款又
        規定：「乙方逾期前項期間未完工者，每逾一日應按甲方（即被上訴人即上
        訴人）已付價款仟分之一計算之違約金給付甲方，至本條第二款所定之完工
        日期為止。」，是以縱雙象公司有逾期完工之情，依上開約定，甲○○等亦
        僅得向雙象公司請求違約金，況系爭建物業於八十六年十一月十一日取得使
        用執照等情，有雙象公司提出之基隆市政府工務局八十六基使字第０二一０
        號使用執照影本一紙在卷足憑，則甲○○等主張雙象公司給付遲延而解除契
        約之部分，亦無理由。從而甲○○等既無系爭房地買賣契約之解除權，則其
        於先位之訴中主張，即無理由，應予駁回。
    (二)關於甲○○等四人備位聲明部分：
      業如前述，系爭建物之瑕疵已經雙象公司修補完竣，並經甲○○等四人驗收，
      則甲○○等主張同時履行抗辯而未繳買賣價金，即屬無據，故雙象公司經催告
      甲○○人等給付價金而未獲，依系爭房地買賣契約第十五條第一項第一款及第
      二款約定解除系爭契約，自屬合法，且甲○○等於備位聲明中表示不再爭執。
      是以甲○○等於備位之訴請求法院斟酌該違約金是否過高並判斷應否予以酌減
      ，自屬可採，合先說明之。
      (1)本件違約金之性質，依系爭房屋買賣契約第十五條第一項規定，「乙方得解
        除本契約，甲方已繳價款悉收作為違約金概不退還」，同條第二項則規定：
        「乙方如有不建情事，得加倍返還甲方已繳價款解除契約」，應係指甲○○
        等有不履行情事時，雙象公司即得按約定之金額請求違約金，並非指雙象公
        司於沒收甲○○等之價金作為違約金外，甲○○等尚應負損害賠償責任，故
        本件違約金之性質應非懲罰性之違約金而係損害賠償總額預定之違約金。
      (2)按「約定之違約金額過高者，法院得減至相當之數額。」民法第二百五十二
        條定有明文。又「當事人約定契約不履行之違約金過高者，法院固得依民法
        第二百五十二條以職權減至相當之數額，惟是否相當仍須依一般客觀事實、
        社會經濟狀況及當事人所受損害情形，以為酌定標準。而債務已為一部履行
        者，自亦得比照債權人所受利益減少其數額。」（最高法院四十九年度臺上
        字第八○七號判例參照）倘違約金係屬損害賠償總額預定之性質者，尤應衡
        酌債權人實際上所受之積極損害及消極損害，以決定其約定之違約金是否過
        高。兩造簽約日期分別為八十一年十月至八十二年三月間，當時房地產行情
        尚屬看漲局面，之後則逐年下降一蹶不振，嗣經八十八年九二一集集大地震
        ，成屋交易價格更是低迷，空屋轉手不易，建商降價求售者眾，為眾所週知
        之事實，又依雙象公司所提出之財政部訂定之同業利潤標準資料，不動產興
        建投資，八十一年度之毛利率為百分之四十六，費用利率為百分之三十，淨
        利為百分之十六（本院卷第一一○），該利潤標準為財政部每年就營利事據
        各業抽樣調查，以一般同業之收入支出成本為憑，並徵詢各同業公會之意見
        而核定，已涵蓋同業客觀事實、社會經濟情況在內，且該利潤本為本契約若
        能如期履行，雙象公司所預期可得之利益，現因甲○○等人之違約致造成雙
        象公司無法獲得上開利益，為雙象公司所失之利益，因此若以甲○○等人已
        付價款全部作為違約金尚屬過高，應核減為甲○○等總價款百分之十六之金
        額較適當。兩造於簽訂買賣契約之同時，價金既已確定並開始給付價金，雙
        象公司預期之利益於八十一年即已發生，雙象公司之預期利益應以簽約當時
        之同業利潤為準據。原判決認以百分之十八為計算標準，尚非妥適，應以百
        分之十六較為客觀公允。丁○○主張其已繳納價金五十五萬八千元，則為雙
        象公司所否認，並抗辯只收到四十八萬二千元，核與上開買賣契約後附之房
        地買賣價款分期付款表所載情形相符，而丁○○所提出之統一發票亦與其主
        張之金額不符，至於已繳交第二期以後之款項不代表第一期必然已繳納，因
        房地價款係以總額計算，丁○○主張其若未繳交第一期款何以雙象公司未為
        任何保留與請求云云，並無理由，故依丁○○提出之證據僅能證明其繳納四
        十八萬二千元。系爭買賣契約業經雙象公司依法解除，雙象公司沒收甲○○
        等已付房地價款超過總價金百分之十六以上部分，係無法律上之原因而受有
        利益，從而甲○○等四人依民法第一百七十九條之規定，請求雙象公司分別
        返還甲○○七十二萬九千六百元（215.2-{444+445}X16%=72. 96）；丙○○
        ○二十四萬元（60.8-{175+55}X16%=24）；丁○○十一萬七千二百元（48.2
        -228X16%=11.72）；乙○○十六萬六千八百元（85-427X16 %= 16.68）及均
        自九十年二月七日（即自追加起訴狀繕本送達翌日）起至清償日止按年息百
        分之五計算之利息，為有理由，應予准許。
六、綜上所述，上訴人甲○○、丁○○、乙○○等人本於不當得利之法律關係，請求
    雙象公司分別再給付十七萬七千八百元（七十二萬九千六百元扣除原判決所命給
    付之五十五萬一千八百元）、四萬五千六百元（十一萬七千二百元減原判決所命
    之給付七萬一千六百元）、八萬五千四百元（十六萬六千八百元減八萬一千四百
    元）及遲延利息，為有理由，應予准許。逾此所為請求，為無理由，應予駁回。
    又，甲○○、丁○○、乙○○等人勝訴部分，雙象公司不得上訴，無庸為假執行
    之宣告，此部分之請求應予駁回。原審就上開應准許部分，為甲○○等敗訴之判
    決，尚有未洽，上訴意旨求予廢棄改判，為有理由，爰由本院予以廢棄改判。至
    於甲○○等之請求不應准許部分，原判決為甲○○等敗訴之判決，並駁回其假執
    行之聲請，經核於法並無不合，上訴意旨求予廢棄改判，為無理由，應駁回其上
    訴。雙象公司上訴部分，因原判決就丙○○○繳交之償金計算有誤，雙象公司僅
    須返還丙○○○二十四萬元，則丙○○○逾二十四萬元所為請求，為無理由，應
    予駁回，其假執行之聲請失所附麗，應併予駁回。原審就超過上開應准許部分，
    為雙象公司敗訴之判決，並為假執行之宣告，自有未洽。雙象公司上訴意旨就此
    部分指摘原判決不當，求予廢棄改判，為有理由。至於上開應准許部分，原審判
    命雙象公司給付，並為假執行之宣告，核無違誤，雙象公司上訴意旨，就此部分
    ，仍執陳詞，指摘原判決不當，求予廢棄，為無理由，應駁回其上訴。
七、本件因事證已臻明確，兩造其餘攻擊、防禦方法及所為之立證，與判決之結果不
    生若何影響，無庸再逐一予以論究，合併敘明。
八、據上論結，本件兩造之上訴均為一部有理由，一部無理由，依民事訴訟法第四百
    五十條、第四百四十九條第一項、第七十九條但書、第四百六十三條、第三百九
    十條第二項、第三百九十二條，判決如主文。
中　　　華　　　民　　　國　　九十一　　年　　　二　　　月　　　八　　　日
　　　　　　　　　　　　　　　　　　民事第九庭
                                　　　　審判長法  官　吳　謙　仁
                                　　　　　　　法　官　魏　大　喨
                                　　　　　　　法　官　蘇　瑞　華
右正本係照原本作成。
雙象建設股份有限公司不得上訴。
甲○○、丁○○、乙○○、丙○○○如不服本判決，應於收受送達後二十日內向本院
提出上訴書狀，其未表明上訴理由者，應於提出上訴後二十日內向本院補提理由書狀
（均須按他造當事人之人數附繕本）上訴時應提出委任律師或具有律師資格之人之委
任狀；委任有律師資格者，另應附具律師及格證書及釋明委任人與受任人有民事訴訟
法第四百六十六條之一第一項但書或第二項（詳附註）所定關係之釋明文書影本。
中　　　華　　　民　　　國　　九十一　　年　　　二　　　月　　二十　　　日
　　　　　　　　　　　　　　　　　　　　　　　書記官　賴　以　真
附註：
民事訴訟法第四百六十六條之一（第一項、第二項）：
對於第二審判決上訴，上訴人應委任律師為訴訟代理人。但上訴人或其法定代理人具
有律師資格者，不在此限。
上訴人之配偶、三親等內之血親、二親等內之姻親，或上訴人為法人、中央或地方機
關時，其所屬專任人員具有律師資格並經法院認為適當者，亦得為第三審訴訟代理人
。
